【裁判字號】    99,易,69
【裁判日期】    990526
【裁判案由】    詐欺
【裁判全文】
臺灣屏東地方法院刑事判決                99年度易字第69號
公  訴  人  臺灣屏東地方法院檢察署檢察官
被      告  丙○○原名戴佳親.
被      告  甲○○○
選任辯護人  洪士宏律師
            林易玫律師
上列被告因詐欺案件，經檢察官提起公訴（98年度偵字第5777號
），嗣因被告就被訴事實為有罪之陳述，經合議庭裁定由受命法
官獨任適用簡式審判程序審理，本院判決如下：
    主  文
丙○○幫助犯詐欺取財未遂罪，處有期徒刑貳月，如易科罰金，
以新臺幣壹仟元折算壹日。
甲○○○幫助犯詐欺取財未遂罪，處有期徒刑貳月，如易科罰金
，以新臺幣壹仟元折算壹日。緩刑年。
    事  實
一、丙○○（原名戴佳親）及甲○○○2 人為朋友關係，均明知
    將個人之存摺、印章等金融帳戶資料提供他人使用時，可能
    遭詐欺集團或不法份子利用作為實施詐騙之工具，竟分別基
    於幫助詐欺之不確定故意，於民國96年8 月13日某時，先由
    丙○○在屏東縣新園鄉○○路65號臺灣銀行新園分行門口，
    將其所申辦臺灣銀行新園分行帳戶（帳號000000000000號）
    之存摺及印章，交付予甲○○○，甲○○○旋將丙○○之上
    開存摺及印章交付某真實、姓名年籍不詳之成年人，嗣丙○○上開存摺及提款卡等物即由真實姓名、年籍、人數均不詳
    之詐騙犯罪者取得，該詐騙犯罪者取得上開帳戶後，遂基於
    意圖為自己不法之所有，於96年8 月14日13時許，撥打電話
    予乙○○，佯稱乙○○涉嫌洗錢案件須配合調查，乙○○不
    疑有他，於同日依前開詐騙犯罪者指示匯出新臺幣（下同）
    580,000 元至丙○○上開帳戶內。嗣乙○○察覺有異立即辦
    理凍結，該詐騙犯罪者始未得逞。
二、案經屏東縣政府警察局東港分局報告臺灣屏東地方法院檢察
    署檢察官偵查起訴。
    理  由
一、按本件被告所犯係死刑、無期徒刑、最輕本刑為3 年以上有
    期徒刑以外之罪，其於準備程序就被訴事實為有罪之陳述，
    經受命法官告知簡式審判程序之旨，並聽取其與公訴人之意
    見後，合議庭認無不得或不宜改依簡式審判程序進行之情事
    ，依刑事訴訟法第273 條之1 第1 項、第284 條之1 規定，
    裁定本件由受命法官獨任進行簡式審判程序，合先敘明。
二、上揭犯罪事實，業據被告於本院審理中坦承不諱，此外並有
    證人謝秋菊於偵查中之證述、證人即被害人乙○○於警詢時
    之證述、臺灣銀行新原分行98年11月10日新園營字第
    09800039381 號函、臺灣屏東地方法院檢察署97年度偵字第
    2915號不起訴處分書、郵政跨行匯款申請書、被告丙○○上
    開帳戶之交易往來明細表等，足認被告前揭自白與事實相符
    ，本案事證明確，被告犯行堪以認定。
三、按幫助犯之成立，主觀上行為人須有幫助故意，客觀上須有
    幫助行為，亦即需對於犯罪與正犯有共同之認識，而以幫助
    之意思，對於正犯資以助力，而未參與實施犯罪之行為者而
    言，最高法院75年度台上字第1509號、88年度台上字第1270
    號判決意旨均同此見解。被告丙○○將其所有上開銀行之存
    摺、印章、提款卡、密碼等先交予被告甲○○○後，再由甲○○○提供予真實姓名、年籍不詳之成年人，嗣上開存摺、
    提款卡等物即由真實姓名、年籍、人數均不詳之詐騙犯罪者
    取得，供該詐騙犯罪者詐騙被害人財物，並向被害人施以「
    涉嫌洗錢案件須配合調查」之詐術，致使被害人陷於錯誤，
    而轉帳匯款580,000 元，因被害人遭詐騙後旋察覺有異而辦
    理凍結，致該詐騙犯罪者未能實際持有被害人匯入之款項，
    致未詐得財物，被告2 人所為顯均係基於幫助他人詐欺取財
    之犯意，且被告2 人所為提供銀行存摺、提款卡及密碼予他
    人之行為，亦屬刑法詐欺取財罪構成要件以外之行為，被告
    2 人既以幫助他人犯罪之意思而參與犯罪構成要件以外之行
    為，核被告2 人所為，均應成立刑法第339 條第3 項、第1
    項詐欺取財罪之幫助犯。又刑法第28條之共同正犯，係指2
    人以上共同實行犯罪之行為者而言，幫助他人實行犯罪行為
    者，並非實行正犯，在事實上雖有2 人以上共同幫助他人實
    行犯罪行為，要亦各負幫助責任，仍無適用刑法第28條之餘
    地（最高法院33年上字第793 號判例意旨參照）。亦即各幫
    助犯之間，不發生共同正犯問題，並予述明。又「刑法第30
    條第1 項之從犯，係因幫助正犯而成立。而依同條第2 項之
    規定，從犯之處罰，係按正犯之刑處罰，但得減輕之。故正
    犯為障礙、中止或不能未遂犯時，從犯亦為障礙、中止或不
    能未遂犯」（最高法院80年度台上字第3395號判決參照）。
    被告2 人幫助詐欺取財犯行而未生詐取財物之結果，應依未
    遂犯之規定減輕其刑，而被告又係幫助犯，依刑法第30條第
    2 項之規定，按正犯之刑減輕之，並依法遞減輕之。爰審酌
    被告於本院審理時業已坦承犯行，態度尚可，惟被告2 人提
    供丙○○上揭銀行帳戶供他人詐欺取財，助長詐欺財產犯罪
    之風氣，致使執法人員難以追查該詐騙犯罪者之真實身份，
    增加被害人尋求救濟之困難，並擾亂金融交易往來秩序，危
    害社會正常交易安全，並兼衡被害人原遭詐騙金額非微，最
    終係因被害人自行警覺才未受有損失、被告2 人犯罪動機、
    目的、手段、經濟狀況及智識程度等一切情狀，分別量處如
    主文所示之刑，並分別諭知易科罰金之折算標準如主文所示
    ，以示懲儆。又被告甲○○○未曾因故意犯罪受有期徒刑以
    上刑之宣告，其於本院審理時業已坦承犯行，具有悔意，且
    被害人因遭詐騙而匯出之款項，因銀行凍結款項而未落入詐
    騙犯罪者掌控，被告甲○○○因一時失慮致為本件犯行，經
    此次教訓當知所警惕，應無再犯之虞，本院綜合前述情形，
    認本件宣告之刑以暫不執行為適當，乃併諭知緩刑3 年（被
    告丙○○則於本案判決前之98年因幫助詐欺取財罪經判處有
    期徒刑3 月確定，本院認不適宜再予宣告緩刑）。至被告2
    人所交付之丙○○上開帳戶存摺及提款卡等物，雖係供犯罪
    所用之物，然既已交付該真實姓名年籍均不詳之人使用，顯
    已移轉其所有權予該人，而非被告所有，且均非違禁物，亦
    無證據足資證明係屬應沒收之物，又因幫助犯不適用責任共
    同之原則，對正犯所有供犯罪所用或因犯罪所得之物，勿庸
    併為沒收之宣告（最高法院88年度臺上字第6234號判決參照
    ），爰不另為沒收之宣告，併予敘明。
據上論斷，應依刑事訴訟法第273 條之1 第1 項、第284 條之1
、第299 條第1 項前段，第30條第1 項、第2 項、第339 條第3
項、第1 項、第41條第1 項前段，第74條第1 項第1 款，刑法施
行法第1 條之1 ，判決如主文。
本案經檢察官劉昀到庭執行職務。
中    華    民    國    99    年    5     月    26    日
                  刑事第一庭    法  官  黃紀錄
以上正本證明與原本無異。
如不服本判決應於收受判決後10日內向本院提出上訴書狀，並
應敘述具體理由；其未敘述上訴理由者，應於上訴期間屆滿後
20日內向本院補提理由書（均須按他造當事人之人數附繕本）
「切勿逕送上級法院」。
中    華    民    國    99    年    5    月    26    日
                                    書記官  戴仲敏

司法院資訊處製作；財團法人民間司法改革基金會備份。
